臺灣高等法院刑事裁定　　　　　　　 100年度交抗字第1552號
抗　告　人
即受處分人　廖學攸
上列抗告人因違反道路交通管理處罰條例案件，不服臺灣板橋地
方法院，中華民國100年10月13日所為第一審裁定（100年度交聲
字第3053號），提起抗告，本院裁定如下：
    主  文
抗告駁回。
    理  由
壹、原裁定以：
一、原處分意旨略以：異議人即受處分人廖學攸於民國100年6月
    10日晚間6時23分許，駕駛車牌號碼F9-789 號自用一般大貨
    車，行經國道一號高速公路北上162 公里處時，因其有「行
    經設有地磅處所未依標誌指示過磅」之違規行為，經內政部
    警政署國道公路警察局（下稱國道公路警察局）第三警察隊
    值勤員警攔停掣單當場舉發，並查證屬實，爰依道路交通管
    理處罰條例第29-2條第4項規定裁處罰鍰新臺幣（下同）1萬
    元。
二、異議意旨略以：異議人於員警攔停後，接受盤查拍照存證，
    並無超載，因此無過磅，員警攔停後亦未要求伊過磅，原處
    分機關舉發違規1 萬元，實難接受，為此狀請撤銷原處分云
    云。
三、按汽車裝載貨物行經設有地磅處所一公里內路段，未依標誌
    、標線、號誌指示或不服從交通勤務警察或依法令執行交通
    稽查任務人員之指揮過磅者，處汽車駕駛人新臺幣一萬元罰
    鍰，並得強制其過磅，道路交通管理處罰條例第29-2條第4
    項定有明文。
四、經查：
（一）本件異議人即受處分人廖學攸於100年6月10日晚間6 時23
      分許，駕駛車牌號碼F9-789號自用一般大貨車，行經國道
      一號高速公路北上162 公里處時，因其有行經設有地磅處
      所未依標誌指示過磅之違規行為，經國道公路警察局第三
      警察隊值勤員警攔停掣單當場舉發，嗣異議人提出申訴，
      經原處分機關函請國道公路警察局第三警察隊查證後，認
      定違規屬實，而依道路交通管理處罰條例第29-2條第4 項
      規定裁處罰鍰1萬元等情，有國道公路警察局100年6 月10
      日公警局交字第Z3A030658 號舉發違反道路交通管理事件
      通知單、臺北市交通事件裁決所100年8月18日北監自裁字
      第裁40-Z3A030658號裁決書影本各1份及蒐證照片3張在卷
      可憑。
（二）異議人雖辯稱：伊於員警攔停後，接受盤查拍照存證，並
      無超載，因此無過磅，員警攔停後並未要求伊過磅云云：
      惟以：
   1、異議人於前揭違規時、地，確實未依標誌指示過磅乙節，
      為異議人所不爭執，而該處係設有地磅處所之后里地磅站
      ，於北上164.8 公里處豎立有「貨車過磅」、「前二公里
      大貨車過磅」等標誌等情，業據證人即國道公路警察局第
      三警察隊泰安分隊警員賴順漢到庭結證屬實，並有該處照
      片4張在卷足稽，堪信為真實。
   2、原處分機關係依道路交通管理處罰條例第29-2條第4 項規
      定中「未依標誌指示」過磅部分，對異議人裁罰，該條項
      中「未依標誌指示」、「未依標線指示」、「未依號誌指
      示」、「不服從交通勤務警察之指揮」、「不服從依法令
      執行交通稽查任務人員之指揮」等各節係法條以列舉之方
      式規定裁罰之構成要件，僅成立其一即可裁罰，並非必須
      全部成立始克裁罰。
   3、雖異議人執國道公路警察局第三警察隊100年7月19日公警
      三交字第1000371154號函中說明欄三、「... 並依上述規
      定強制其過磅，然該車並無超載... 」等情，表示員警並
      未要求其過磅云云，然員警於攔查後是否強制民眾過磅，
      屬值勤員警之裁量，此觀諸該條項末「並『得』強制其過
      磅」之語意即可明瞭，又證人賴順漢證稱：因異議人經攔
      停後停放之位置已經經過地磅站，如要過磅需倒車，考量
      安全因此並未要求異議人過磅等語，足見員警於攔停異議
      人後確未要求其過磅，前揭函文內容應係誤載，然此函文
      內之誤載與本件裁罰之事由無涉，異議人猶執此抗辯，顯
      無足採。
五、綜上所述，本件異議人駕駛前揭車輛於前揭時、地，確有「
    行經設有地磅處所未依標誌指示過磅」之違規行為，應堪認
    定，原處分機關依道路交通管理處罰條例第29-2條第4 項之
    規定，裁處異議人罰鍰1 萬元，核無違誤。本件聲明異議為
    無理由，應予駁回。
貳、經核原裁定上開認事用法，洵無違誤。抗告意旨略以：按道
    路交通管理處罰條例第29條之2第4項之立法目的，係為處分
    超載之車輛，亦或為並未超載而係未過地磅之車輛，執法員
    警自不得濫用其執法裁量權力之行使，縱然原裁定認定強制
    過磅係屬執勤員警之裁量餘地，惟國道公路警察局第三警察
    隊100年7月19日公警三交字第1000371154號函中說明欄三、
    卻誤載為「...並依上述規定強制其過磅，然該車並無超載.
    ..」等語，則本案是否有執法過當之情，即屬可議，況抗告
    人實際上並未超載，員警於執法上，自不得以處罰違規超載
    之車輛與雖未超載但未過磅之車輛等同視之，如此亦不合乎
    比例原則，爰提起抗告，請求撤銷原裁定，更為適法之裁定
    云云。惟查，稽核證人即國道公路警察局第三警察隊泰安分
    隊警員賴順漢於原審時之證述內容，核與國道公路警察局10
    0年6月10日公警局交字第Z3A030658 號舉發違反道路交通管
    理事件通知單、臺北市交通事件裁決所100年8月18日北監自
    裁字第裁40-Z3A030658號裁決書影本各1份及蒐證照片3張互
    核一致，且為抗告人所不爭執，抗告人確有行經設有地磅處
    所未依標誌指示過磅之違規行為甚明。又按道路交通管理處
    罰條例第29條之2第4項規定中「未依標誌指示」過磅部分，
    該條項中「未依標誌指示」、「未依標線指示」、「未依號
    誌指示」、「不服從交通勤務警察之指揮」、「不服從依法
    令執行交通稽查任務人員之指揮」等各節係法條以列舉之方
    式規定裁罰之構成要件，僅成立其一即可裁罰，並非必須全
    部成立始得裁罰。是本件抗告人既有上開行經設有地磅處所
    未依標誌指示過磅之違規行為屬實，自應依上述規定予以裁
    罰，且本案舉發之警員即證人賴順漢等人亦查無有何裁量權
    力濫用等情事，執法尚稱允當。至抗告人所辯伊實際上並未
    超載，且不得以處罰違規超載之車輛與雖未超載但未過磅之
    車輛等同視之，如此亦不合乎比例原則云云，顯係對法律條
    文規定之誤解，不足採取。又抗告人上開未依標誌指示過磅
    之違規事證既明，且上開申訴函文之誤載與本件裁罰之事由
    無涉，自無再予審究之必要，抗告人此部分所辯，洵屬卸責
    之詞，亦不足取。從而，原審裁定駁回抗告人不服原處分關
    於行經設有地磅處所未依標誌指示過磅違規行為部分之聲明
    異議，經核並無不當，抗告意旨仍執陳詞，指摘原裁定不當
    ，為無理由，應予駁回。
據上論結，依道路交通事件處理辦法第25條，刑事訴訟法第412
條，裁定如主文。
中    華    民    國    100    年   11    月    28    日
                  刑事第二十二庭審判長法  官  郭雅美
                                      法  官  洪于智
                                      法  官  陳志洋
以上正本證明與原本無異。
不得再抗告。
                                      書記官  陳珮茹
中    華    民    國    100    年   11    月    28    日